【裁判字號】    97,易,665
【裁判日期】    971218
【裁判案由】    竊盜等
【裁判全文】
臺灣高雄地方法院刑事判決               97年度易字第665號
公  訴  人  臺灣高雄地方法院檢察署檢察官
被      告  丁○○
                    （現於臺灣高雄監獄執行中）
被      告  己○○
                    （現於臺灣高雄第二監獄執行中）
上列被告因竊盜等案件，經檢察官提起公訴（96年度偵字第2950
2號），本院判決如下：
    主  文
丁○○竊盜，累犯，處有期徒刑參月；又攜帶兇器竊盜，累犯，
處有期徒刑柒月。應執行有期徒刑玖月。
丁○○被訴重利部分，無罪。
己○○無罪。
    事  實
一、丁○○前於民國94年間，因違反毒品危害防制條例案件，經
    國防部南部地方軍事法院以94年度和審字第336 號判處有期
    徒刑4 月確定，甫於94年12月13日執行完畢。詎不知悛悔，
    於96年10月7 日晚間9 時許，在高雄市楠梓區○○○路264
    號旁，見丙○○管領使用之車牌號碼LX6-672 號重型機車（
    下稱系爭機車）停放在該處，且其鑰匙插在鑰匙孔內疏未取
    出，竟意圖為自己不法所有，為供己代步之用，即逕行發動
    引擎而竊取系爭機車，得手後旋騎乘離去。另意圖為自己不
    法之所有，於同年月8 日8 時30分許，在高雄縣橋頭鄉○○
    路58號前騎樓，持客觀上足供兇器使用之梅花扳手1 把，竊
    取乙○○所有車牌號碼為YCV-982 號（起訴書誤載為YVC-98
    2 號）之機車車牌1 面（下稱系爭車牌），並將該車牌懸掛
    在系爭機車車身，得手後離去。嗣於96年10月15日下午3 時
    許，在高雄市○○區○○路50號前，為警執行勤務發現上開
    失竊機車，而循線查獲，始悉上情。
二、案經丙○○訴由高雄市政府警察局楠梓分局報告臺灣高雄地
    方法院檢察署檢察官偵查起訴。
    理  由
壹、證據能力部分：
一、證人戊○○警詢之陳述：
    按被告以外之人於審判外之言詞或書面陳述，除法律有規定
    者外，不得作為證據，刑事訴訟法第159 條第1 項定有明文
    。查證人戊○○於警詢中之陳述為傳聞證據，且其陳述與審
    判中陳述不符部分亦無較為可信之特別情況，即無同法第15
    9 條之2 之適用餘地，亦無同法第159 條之3 所規定之情事
    ，是依前揭法條意旨，自不具證據能力。惟被告以外之人於
    審判外之陳述，雖不得以之直接作為認定犯罪事實與否之證
    據，但非不得作為彈劾證據，用來爭執被告、證人之證明力
    （最高法院96年度臺上字第1497號判決意旨參照），附此敘
    明。
二、證人甲○○偵查中經具結之陳述：
    按被告以外之人於偵查中向檢察官所為之陳述，除顯有不可
    信之情況者外，得為證據，刑事訴訟法第159 條之1 第2 項
    定有明文。查證人甲○○於偵查中所為之陳述，固屬於傳聞
    證據，惟業經供前具結，有結文1 紙附卷可稽（見偵卷第58
    頁），已足擔保其證言之真實性，此係檢察官依法訊問，復
    無其他事證足資認定其於檢察官訊問時有受違法取供情事，
    並無何特別不可信之情況，依前揭法條意旨，自有證據能力
    。
三、按被告以外之人於審判外之陳述，雖不符前4 條之規定，而
    經當事人於審判程序同意作為證據，法院審酌該言詞陳述或
    書面陳述作成時之情況，認為適當者，亦得為證據。當事人
    、代理人或辯護人於法院調查證據時，知有第159 條第1 項
    不得為證據之情形，而未於言詞辯論終結前聲明異議者，視
    為有前項之同意，刑事訴訟法第159 條之5 第1 項、第2項
    分別定有明文。查本案認定事實所引用之卷內其餘卷證資料
    ，除原已符同法第159 條之1 至第159 條之4 規定、及法律
    另有規定等傳聞法則例外規定，而得作為證據外，並無證據
    證明係公務員違背法定程序所取得，而被告於本院行準備程
    序及審理時，均不爭執其證據能力，且本院審酌前揭陳述作
    成時之情況，並無違法取證之瑕疵，亦認以之作為證據為適
    當，是本件有關被告以外之人於審判外之言詞或書面陳述等
    供述證據，依前揭法條意旨，自均得為證據。
貳、有罪部分：
一、上揭事實，業據被告丁○○於本院審理時坦承不諱（見本院
    卷第131 、163 、170 頁），核與告訴人丙○○、證人即被
    害人乙○○於警詢之指訴相符（見警卷第5 至6 頁反面），
    且事實欄所載查獲過程等情，亦據證人即查獲員警庚○○於
    本院審理時結證在卷（見本院卷第132 至134 頁、第137 頁
    ），並有贓物認領保管單、高雄市政府警察局車輛尋獲電腦
    輸入單各2 紙及現場採證照片3 張附卷可佐（見警卷第10至
    15頁），足認被告丁○○之自白與事實相符。本件事證明確
    ，被告丁○○竊盜及加重竊盜犯行均堪認定。
二、被告丁○○持以竊取系爭車牌之工具梅花扳手1 把，係金屬
    製品，質地堅硬，客觀上足以危害人之生命、身體安全，自
    屬兇器。是核被告丁○○所為，係犯刑法第320 條第1 項之
    竊盜罪、第321 條第1 項第3 款之攜帶兇器竊盜罪。其所犯
    上開2 竊盜犯行間，犯意各別，行為互殊，應予分論併罰。
    又被告丁○○曾有如事實欄所載之犯罪科刑執行情形，有臺
    灣高等法院被告前案紀錄表1 份在卷可參，其受有期徒刑執
    行完畢，5 年以內故意再犯有期徒刑以上之2 罪，均為累犯
    ，各應依刑法第47條第1 項規定加重其刑。起訴意旨認被告
    丁○○竊取系爭車牌部分涉犯同法第320 條第1 項之竊盜罪
    ，尚有未洽，惟因二者基本社會事實同一，且公訴人業已當
    庭變更起訴法條，則本院自得審理，並無庸再變更起訴法條
    ，附此敘明。爰審酌被告丁○○不思以正當方式牟取所需，
    僅圖一己之私，即任意竊取他人財物，而所竊機車及車牌均
    業已歸還，有贓物認領保管單2 紙附卷可憑，被害人等所受
    損害非鉅，復犯後坦承犯行、態度尚佳等一切情狀，各量處
    如主文所示之刑，並定其應執行刑。至被告丁○○持以行竊
    之梅花扳手1 把，固為被告丁○○所有，供犯罪所用之物，
    惟業已丟棄，業據被告丁○○供承在卷（見本院卷第170 頁
    ），爰不予宣告沒收，附此敘明。
參、無罪部分：
一、公訴意旨略以：
（一）被告己○○與被告丁○○（另為有罪判決）於96年10月7
      日晚間9 時許，在高雄市楠梓區○○○路264 號旁，見告
      訴人丙○○管領使用之系爭機車停放在該處，且其鑰匙插
      在鑰匙孔內疏未取出，為供己代步之用，即共同徒手竊取
      上開機車得手。另於同年月8 日8 時30分許，在高雄縣橋
      頭鄉○○路58號前騎樓，共同竊取被害人乙○○所有系爭
      車牌1 面，並將該車牌懸掛在系爭機車車身得手。因認被
      告己○○涉犯刑法第320 條第1 項之竊盜罪嫌等語。
（二）被告丁○○與真實姓名年籍均不詳綽號「阿義」之成年男
      子等人共同基於重利之犯意聯絡，在自由時報刊登借貸現
      金之廣告，從事高利貸放款業務。被害人戊○○於96年6
      月4 日，透過上揭方式聯絡借款後，在被害人戊○○位於
      高雄市楠梓區之住處內，乘被害人戊○○急迫輕率之際，
      由「阿義」貸以其新臺幣（下同）2 萬元，利息則以每10
      天為1 期，每期3 千元之方式收取，至其能一次繳清本金
      時始清償完畢；被害人戊○○並簽發面額4 萬元之本票1
      張交付予「阿義」以為擔保，以上開方式向其收取顯不相
      當之高額利息，於收取4 至5 期利息後，自96年8 月底起
      ，由被告丁○○負責向其收取金錢等工作。因認被告丁○○涉犯刑法第344 條之重利罪嫌等語。
二、按犯罪事實應依證據認定之，無證據不得認定犯罪事實；不
    能證明被告犯罪者，應諭知無罪之判決，刑事訴訟法第154
    條第2 項、第301 條第1 項前段分別定有明文。次按事實之
    認定，應憑證據，如未能發現相當證據，或證據不足以證明
    ，自不能以推測或擬制之方法，為裁判基礎；又認定不利於
    被告之事實，須依積極證據，苟積極證據不足為被告事實之
    認定時，即應為有利被告之認定，更不必有何有利之證據；
    再認定犯罪事實，所憑之證據，雖不以直接證據為限，間接
    證據亦包括在內，然無論直接或間接證據，其為訴訟上之證
    明，須於通常一般之人均不致於有所懷疑，而得確信其為真
    實之程度者，始得據之為有罪之認定，倘其證明尚未達到此
    一程度，而有合理性懷疑之存在時，即無從為有罪之認定（
    最高法院30年上字第816 號、40年臺上字第86號、76年臺上
    字第4986號判例意旨參照）。復按被害人所述被害情形須無
    瑕疵可指，而就其他方面調查又與事實相符，則其供述始足
    據為判決之基礎（最高法院32年上字第657 號判例意旨參照
    ）。又按認定犯罪事實應依證據，為刑事訴訟法所明定，故
    被告否認犯罪事實所持之辯解，縱屬不能成立，仍非有積極
    證據足以證明其犯罪行為，不能遽為有罪之認定（最高法院
    30年上字第1831號判例意旨參照）。
三、公訴意旨認被告己○○涉有竊盜罪嫌部分，無非係以告訴人
    丙○○、被害人乙○○於警詢之指訴、證人甲○○於偵訊時
    、證人庚○○於本院審理時之證述、被告己○○及丁○○之
    供述、贓物認領保管單、高雄市政府警察局車輛尋獲電腦輸
    入單各2 紙及現場採證照片3 張為證；另被告丁○○涉有重
    利罪嫌部分，則以被害人戊○○於警詢之指訴、證人甲○○
    於偵訊時之證述、被告丁○○之供述及扣案本票1 紙等為主
    要論斷之依據。
四、訊據被告己○○、丁○○分別堅決否認有何上開竊盜、重利
    犯行，被告己○○辯稱：系爭機車係因甲○○欠被告丁○○
    錢，而將該機車抵押給被告丁○○使用，其無竊盜等語；被
    告丁○○則以：因戊○○被錢莊押住，其幫戊○○償還4 萬
    元債款後，取得扣案本票，其僅要戊○○償還4 萬元本金，
    而無索取利息，並無重利犯行等語。經查：
（一）被告己○○部分：
    1.被告丁○○於事實欄所述時、地，獨自1 人分別竊取系爭
      機車及車牌等情，已如前述，衡情機車之體積非鉅、車牌
      之裝卸，亦僅須工具，即可獨力完成，則機車之遷移、及
      機車車牌之拆除，非必有他人之助力，始可完成，況本件
      系爭機車鑰匙置於機車鑰匙孔並未取出，已如前述，則該
      機車只需以該鑰匙發動機車引擎，即可騎乘離去，是系爭
      機車及車牌之竊取，非必賴他人助力始可完成，被告丁○○證述係其1 人獨自竊取（見本院卷第115 頁），尚符常
      情，則被告己○○是否與其共同竊取系爭機車及車牌即有
      合理可疑。
    2.證人甲○○雖於偵訊時證稱：系爭機車及車牌是被告2 人
      所竊云云（見偵卷第56頁），惟證人甲○○亦於偵訊時證
      稱：此事係被告丁○○所告知等語（見偵卷第56頁），足
      見證人甲○○非親眼目睹系爭機車及車牌被竊過程，此證
      言尚非陳述其個人親身經歷見聞，自難採憑。矧證人甲○○復於本院審理時改稱：其不知何人竊取系爭機車及車牌
      ，前於偵訊所陳，係指系爭機車及車牌可能是被告2 人所
      竊，才誣賴其交付該懸掛系爭車牌之機車等語（見本院卷
      第53頁），益見證人甲○○於偵訊時之證述，顯係個人推
      測之詞，委無足採。
    3.被告己○○固以前詞置辯，然為證人甲○○於偵訊所否認
      ，稱：其並未將系爭機車及車牌抵押交付被告2 人使用等
      語（見偵卷第56頁），足徵被告己○○所辯不實，惟被告
      無自證己罪之義務，揆諸前揭判例意旨，則被告己○○辯
      解雖不成立，惟既無積極證據足以證明其有上開竊盜犯行
      ，自不能遽為有罪之認定。
（二）被告丁○○部分：
    1.證人戊○○前於警詢時供稱：被告丁○○於96年8 月底，
      持扣案本票至其住處代收利息云云。嗣於本院審理時改稱
      ：被告丁○○沒有親自拿扣案本票找其，其事後有聽其老
      闆說是被告丁○○替其還債等語（見本院卷第58、59頁）
      ，證述前後互有齟齬，顯悖常情，是證人戊○○前揭證述
      是否屬實，即有可疑。
    2.再者，證人戊○○雖於警詢時，陳稱向「阿義」借款，嗣
      由被告丁○○代收利息等語，惟並未述及其於借款時有何
      急迫、輕率或無經驗之情事，嗣於本院審理時又證稱並未
      向被告丁○○借款等語，則被告丁○○有無乘證人戊○○
      急迫、輕率或無經驗而貸以款項，即乏積極證據可資佐證
      。又證人戊○○於警詢及本院審理時均證稱：與被告丁○○認識，曾為同事關係（見警卷第8 頁、本院卷第55、56
      頁），是被告丁○○基於同事情誼，替證人戊○○償還債
      務非無可能，被告丁○○前揭所辯，尚非無據，則縱被告
      丁○○事後執本票，向證人戊○○要求償還債款之舉，乃
      基於債權轉讓關係，非可遽認被告丁○○係幫助「阿義」
      從事高利放款業務。且證人戊○○於本院審理時證稱：其
      係透過報紙分類廣告向「阿義」借2 萬元，利息一週2,00
      0 元，有簽發1 張4 萬元本票，被告丁○○不是地下錢莊
      等語（見本院卷第56、57、58頁），證人即製作戊○○筆
      錄員警庚○○於本院審理時亦證稱：印象中，沒有聽戊○○說被告丁○○是做地下錢莊的等語（見本院卷第135 頁
      ），足徵證人戊○○係向「阿義」為前揭借款事宜，而非
      向被告丁○○借款，是以縱「阿義」向證人戊○○收取與
      原本不相當之重利，非必與被告丁○○向證人戊○○收取
      款項有相當因果關係，被告丁○○苟替證人戊○○償還4
      萬元，而取得扣案本票，自得向其要求償還4 萬元，且被
      告丁○○既無乘戊○○急迫、輕率或無經驗而貸以金錢之
      情，已如前述，則縱所收取之利息過高，亦僅屬民事糾葛
      ，尚與刑法第344 條重利罪無涉。況衡情苟被告丁○○本
      有資力、或原即替「阿義」從事高利貸放款業務，酌以兩
      人同事認識關係，證人戊○○自可直接向被告丁○○借貸
      ，又何須透過報紙廣告委向「阿義」借貸？則被告丁○○
      是否果替「阿義」從事高利貸放款業務，自有合理可疑。
      3.雖證人甲○○於偵訊時證稱：其向「志宏」借款1 萬元
      ，實領8,500 元，利息10日1,000 元，利息由被告丁○○
      、己○○向其收取等語（見偵卷第57頁），惟此與本件起
      訴事實，尚無直接因果關係，自非可憑此遽認被告丁○○
      果替「阿義」從事高利貸放款業務甚明。至被告丁○○雖
      辯稱：因戊○○被地下錢莊之人押走，才替其償還前揭債
      務等語，然為證人戊○○所否認，稱：其未被押等語（見
      本院卷第63頁），然被告無自證己罪之義務，揆諸前揭判
      例意旨，則被告丁○○辯解雖不成立，既無積極證據足以
      證明其有上開重利犯行，自不能遽為有罪之認定。又公訴
      人尚無提出其他積極證據以資佐證，自非可僅以證人戊○○前揭有瑕疵之單一證述，遽認被告丁○○涉有重利犯行
      。
（三）綜上所述，公訴人所舉之前揭證據，僅可證明被告己○○
      有與被告丁○○共同使用懸掛系爭車牌之系爭機車、被告
      丁○○持有證人戊○○扣案4 萬元本票，然尚難證明被告
      己○○有何竊盜及被告丁○○有何重利犯行。從而，公訴
      人所為之舉證，既不足證明被告己○○、丁○○各涉有上
      開竊盜、重利犯行，本院復查無其他積極證據足資證明被
      告2 人確有前開犯行，基於罪疑唯輕原則，即難謂被告己○○有何竊盜、被告丁○○有何重利犯行。揆諸首揭說明
      ，係屬不能證明被告己○○、丁○○犯罪，自應就被告己○○竊盜部分及被告丁○○重利部分，各為無罪之諭知。
據上論斷，應依刑事訴訟法第299 條第1 項前段、第301 條第1
項，刑法第320 條第1 項、第321 條第1 項第3 款、第47條第1
項、第51條第5 款，刑法施行法第1 條之1 ，判決如主文。
本案經檢察官辛○○到庭執行職務。
中    華    民    國    97    年    12    月    18    日
                  刑事第十五庭  審判長法  官   鄭詠仁
                                      法  官   方錦源
                                      法  官   謝枚霏
以上正本證明與原本無異。
如不服本判決應於收受送達後10日內向本院提出上訴書狀，並應
敘述具體理由；如未敘述上訴理由者，應於上訴期間屆滿後20日
內向本院補提理由書（均須按他造當事人之人數附繕本）「切勿
逕送上級法院」。
中    華    民    國    97    年    12    月    18    日
                                      書記官   楊馥如
附錄本判決論罪之法條：
中華民國刑法第320條第1項
（普通竊盜罪、竊佔罪）
意圖為自己或第三人不法之所有，而竊取他人之動產者，為竊盜
罪，處 5 年以下有期徒刑、拘役或 5 百元以下罰金。
意圖為自己或第三人不法之利益，而竊佔他人之不動產者，依前
項之規定處斷。
中華民國刑法第321條第3款
（加重竊盜罪）
犯竊盜罪而有左列情形之一者，處 6 月以上、 5 年以下有期徒
刑：
一、於夜間侵入住宅或有人居住之建築物、船艦或隱匿其內而犯
    之者。
二、毀越門扇、牆垣或其他安全設備而犯之者。
三、攜帶兇器而犯之者。
四、結夥三人以上而犯之者。
五、乘火災、水災或其他災害之際而犯之者。
六、在車站或埠頭而犯之者。


司法院資訊處製作；財團法人民間司法改革基金會備份。
